臺灣高雄地方法院刑事判決
111年度審原金訴字第23號
公  訴  人  臺灣高雄地方檢察署檢察官
被      告  劉雅筑



指定辯護人   本院公設辯護人林易志
上列被告因洗錢防制法等案件，經檢察官提起公訴（111年度偵
字第5546號），被告於本院準備程序為有罪之陳述，經徵詢被告
、檢察官之意見後，合議庭裁定由受命法官依簡式審判程序獨任
審理，判決如下：
    主  文
劉雅筑幫助犯洗錢防制法第十四條第一項之一般洗錢罪，處有期
徒刑肆月，併科罰金新臺幣貳萬元，罰金如易服勞役，以新臺幣
壹仟元折算壹日。緩刑貳年，並應向公庫支付新臺幣參萬元，且
參加法治教育參場次。緩刑期間付保護管束。
    事  實
一、劉雅筑依其社會經歷，雖預見任意提供金融機構帳戶之存摺、
    提款卡及密碼予他人使用，可能幫助他人遂行詐欺取財犯行及
    掩飾、隱匿詐欺犯罪所得之所在、去向，仍不違背其本意，而
    基於幫助詐欺取財及幫助洗錢之不確定故意，於民國110年10
    月21日19時許，在社群網站「臉書」瀏覽家庭代工之徵才廣
    告後，即與真實姓名年籍不詳、通訊軟體LINE暱稱「謝小姐」
    之詐欺集團成員聯繫，復應對方之要求，於110年10月21日2
    0時52分許，在統一超商永益門市，將其國泰世華商業銀行
    新興分行帳戶（帳號：000000000000號，下稱上開帳戶）之
    提款卡，以店到店方式寄予「謝小姐」，並向其告知上開帳
    戶之提款卡密碼，藉以幫助他人犯罪使用。嗣「謝小姐」及
    所屬詐欺集團取得上開帳戶後，即共同意圖為自己不法所有
    ，基於詐欺取財、洗錢之犯意聯絡，於同年10月24日18時44
    分許，撥打電話向林文盛訛稱：伊係秀泰電影院員工，因工
    作人員操作不當，致購票付款誤設為分期付款，須依指示操
    作解除設定云云，林文盛不疑有他，遂依指示於110年10月2
    4日19時27分許起至34分許止，陸續匯款新臺幣（下同）4萬
    9983元、4萬9983元、4萬9983元、4萬9983元至上開帳戶內
    ，並旋遭提領一空。嗣因林文盛匯款後察覺受騙，報警處理
    ，而悉上情。
二、案經林文盛告訴由臺中市政府警察局太平分局報告臺灣高雄
    地方檢察署偵查起訴。
    理  由
一、本件被告劉雅筑所犯均係死刑、無期徒刑、最輕本刑為3年
    以上有期徒刑以外之罪，其於準備程序進行中就被訴事實為
    有罪之陳述，經受命法官告知簡式審判程序之旨，並聽取當
    事人之意見後，本院合議庭認無不得或不宜改依簡式審判程
    序進行之情形，爰依刑事訴訟法第273條之1第1項、第284條
    之1規定，裁定由受命法官獨任進行簡式審判程序。是本件
    證據調查依刑事訴訟法第273條之2規定，不受同法第159條
    第1項、第161條之2、第161條之3、第163條之1及第164條至
    170條規定之限制，合先敘明。
二、上開犯罪事實，業據被告劉雅筑於本院審理時（審原金訴卷
    第35、53、59頁）均坦承不諱，核與證人即告訴人林文盛於
    警詢（警卷第7至8頁）證述之情節，參核相符；並有網路銀
    行薪轉明細擷圖4張（警卷第42至43頁）、國泰世華商業銀
    行存匯作業管理部110年12月8日國世存匯作業字第11002000
    47號函暨客戶資料查詢表、交易明細及對帳單各1份（警卷
    第89至97頁）、內政部警政署反詐騙諮詢專線紀錄表、金融
    機構聯防機制通報單、受理詐騙帳戶通報警示簡便格式表、
    受（處）理案件證明單、受理各類案件紀錄表各1份（警卷
    第15至20、23、33頁）、台幣自動化設備入帳通知、統一超
    商公司代收款專用繳款證明、對話紀錄擷取照片各1份（偵
    卷第41至47頁）在卷可佐。足認被告前揭任意性自白，與卷
    內積極事證參核相符，堪以採為論罪之基礎。是本案事證明
    確，被告上開犯行，堪以認定，應依法論科。
三、論罪科刑：
  ㈠按洗錢防制法第14條第1項之一般洗錢罪，只要實行洗錢行為
    在後續因果歷程中，可以實現掩飾、隱匿特定犯罪所得之效
    果，即得成立一般洗錢罪，不以「特定犯罪已發生」或「特
    定犯罪所得已產生」為必要。又洗錢防制法第2條修正說明
    第4點已敘明有關是否成立該條第3款洗錢行為之判斷重點，
    「在於主觀上是否明知或可得而知所收受、持有」，即不以
    「明知」為限。洗錢防制法第2條規定之洗錢行為又無「明
    知」之要件，在解釋上自不能限於確定故意（直接故意），
    仍應包含不確定故意（未必故意或間接故意）。又提供金融
    帳戶提款卡及密碼之行為人，主觀上認識該帳戶可能作為對
    方收受、提領特定犯罪所得使用，對方提領後會產生遮斷金
    流以逃避國家追訴、處罰之效果，仍基於幫助犯意，提供該
    帳戶之提款卡及密碼，以利洗錢實行，應論以一般洗錢罪之
    幫助犯（最高法院108年度台上大字第3101號裁定意旨參照
    ）。本件被告可預見將國泰世華帳戶之金融卡及密碼，任意
    交給無信賴關係之他人使用，即無從控管實際用途，可能作
    為對方收受、提領詐騙他人財產犯罪所得使用之人頭帳戶，
    於提領贓款後產生遮斷金流以逃避國家追訴、處罰之效果，
    仍提供該帳戶任憑對方使用，主觀上顯然有縱使上述帳戶遭
    對方作為收受、提領詐欺犯罪所得使用，以掩飾、隱匿犯罪
    所得，因而幫助對方實行詐欺、洗錢犯行亦無所謂，不違背
    其本意之間接犯意。從而，除論以詐欺取財罪之幫助犯外，
    並應論以一般洗錢罪之幫助犯。
  ㈡核被告劉雅筑所為，係犯刑法第30條第1項、第339條第1項之
    幫助詐欺取財罪，及刑法第30條第1項、洗錢防制法第14條
    第1項之幫助一般洗錢罪。又被告提供本件帳戶之幫助詐欺
    及幫助一般洗錢犯行，情節較正犯為輕，爰依刑法第30條第
    2項之規定，按正犯之刑減輕之。又被告於本院審判中自白
    幫助洗錢之犯行，爰依洗錢防制法第16條第2項規定，減輕
    其刑，並依法遞減輕之。又被告以一提供銀行帳戶之行為，
    同時觸犯幫助詐欺取財罪、幫助一般洗錢罪等罪名，屬刑法
    第55條之想像競合犯，應從法定刑較重之幫助犯一般洗錢罪
    處斷。
  ㈢爰以行為人之責任為基礎，審酌被告正值壯年，智識程度非
    低，可預見將銀行帳戶之金融卡、密碼提供他人，供他人詐
    欺取財，使實施詐欺行為之人得以隱藏身分，降低遭查獲風
    險，助長詐欺之犯罪風氣，因而造成告訴人求償之困難，所
    為實值非難。惟念其犯後終能於本院審理時坦承犯行，態度
    非惡，另酌以被告之行為造成被害人受害金額，迄未與告訴
    人林文盛達成和解或賠償，復衡量被告自陳學歷為高職畢業
    ，現在從事電子製造業員工，一個月收入約28,000元，未婚
    ，有1個小孩，爸爸中風等智識程度、家庭及經濟狀況（審
    金訴卷第59頁）等個人責任基礎，暨其犯罪之動機、目的、
    手段、所生損害等一切情狀，量處如主文所示之刑，併科相
    當之罰金，且諭知易服勞役之折算標準。
四、緩刑附負擔之宣告：
    被告前因他案經判處徒刑執行完畢後，5年以內未曾因故意
    犯罪受有期徒刑以上刑之宣告，有臺灣高等法院被告前案紀
    錄表在卷可稽（詳前科卷內）。考量被告犯後能於本院審理
    時坦承犯行，並審酌被告本件卷內證據並未獲有犯罪所得，
    足認被告經此偵審程序，當知所警惕，信無再犯之虞，本院
    認為所宣告之刑，以暫不執行為適當，依刑法第74條第1項
    第2款規定，宣告緩刑貳年，以勵自新。又為督促被告深切
    反省金融帳戶安全之重要性，提昇其法治觀念，以免再蹈覆
    轍，並確保被告緩刑之宣告能收具體之成效，爰依刑法第74
    條第2項第4款、第8款、第93條第1項第2款規定，命被告應
    支付公庫相當金額，且參加法治教育一定場次，均如主文所
    示，緩刑期間付保護管束，作為緩刑之負擔。又被告倘違反
    上述履行義務，情節重大，足認原宣告之緩刑難收其預期效
    果，而有執行刑罰之必要者，得由檢察官斟酌情節為撤銷緩
    刑宣告之聲請。
五、沒收之說明
  ㈠關於被告犯洗錢罪之洗錢標的：
    洗錢防制法於105年12月28日修正，於106年6月28日生效施
    行，而關於犯罪行為人犯洗錢防制法第14條之罪，其所掩飾
    之財物本身僅為洗錢之標的，難認係供洗錢所用之物，故洗
    錢行為之標的除非屬於前置犯罪之不法所得，而得於前置犯
    罪中予以沒收者外，既非本案洗錢犯罪之工具及產物，亦非
    洗錢犯罪所得，尤非違禁物，尚無從依刑法沒收規定予以宣
    告沒收，應依上開第18條第1項前段規定予以宣告沒收。而
    該洗錢行為之標的是否限於行為人者始得宣告沒收，法無明
    文，實務上一向認為倘法條並未規定「不問屬於犯罪行為人
    與否均沒收」，自仍以屬於被告所有者為限，始應予沒收。
    本院認在法無明文之情形下，宜從有利於被告之認定。是被
    告將國泰世華銀行帳戶之金融卡、提款密碼，交予不詳之「
    謝小姐」及其所屬之成員支配使用，則被告對匯入該帳戶之
    款項已無事實上管領權，又無證據證明被告為實際上提款之
    人，是本案無從依洗錢防制法第18條第1項、刑法第38條之1
    第1項規定宣告沒收。
  ㈡次查本案詐欺集團成員雖有向林文盛詐得款項，然被告僅係
    提供上開帳戶之提款卡及密碼，且被告於偵查中稱沒有拿錢
    、薪資或好處等語（偵卷第31頁），另卷內亦無積極證據證
    明被告因本案行為而獲得何種不法利益，是尚無就其犯罪所
    得予以宣告沒收或追徵，附此敘明。
據上論斷，應依刑事訴訟法第273條之1第1項、第284條之1、第2
99條第1項前段，洗錢防制法第14條第1項、第16條第2項，刑法
第11條前段、第30條第1項前段、第2項、第339條第1項、第55條
前段、第42條第3項、第74條第1項第2款、第2項第4款、第8款、
第93條第1項第2款，刑法施行法第1條之1第1項，判決如主文。
本案經檢察官莊玲如提起公訴，檢察官呂乾坤到庭執行職務。
中    華    民    國   111    年    7     月   14     日
                  刑事第五庭    法  官  李昆南
以上正本證明與原本無異。
如不服本判決應於收受送達後20日內向本院提出上訴書狀，並應
敘述具體理由；如未敘述上訴理由者，應於上訴期間屆滿後20日
內向本院補提理由書（均須按他造當事人之人數附繕本）「切勿
逕送上級法院」。
因疫情而遲誤不變期間，得向法院聲請回復原狀。
中　　華　　民　　國　　111 　年　　7 　　月　　15　　日
                                 書記官  鄭仕暘
附錄本判決論罪科刑法條：
中華民國刑法第30條
幫助他人實行犯罪行為者，為幫助犯。雖他人不知幫助之情者，
亦同。
幫助犯之處罰，得按正犯之刑減輕之。 
中華民國刑法第339條
意圖為自己或第三人不法之所有，以詐術使人將本人或第三人之
物交付者，處5年以下有期徒刑、拘役或科或併科50萬元以下罰
金。
以前項方法得財產上不法之利益或使第三人得之者，亦同。
前二項之未遂犯罰之。
洗錢防制法第14條
有第二條各款所列洗錢行為者，處7年以下有期徒刑，併科新臺
幣5百萬元以下罰金。
前項之未遂犯罰之。
前二項情形，不得科以超過其特定犯罪所定最重本刑之刑。